臺灣高雄地方法院刑事判決　　　　　　　100年度易字第386號
公　訴　人　臺灣高雄地方法院檢察署檢察官
被　　　告　張簡俊宏
上列被告因詐欺案件，經檢察官提起公訴（99年度偵緝字第2782號）
，本院判決如下：
    主  文
張簡俊宏幫助犯詐欺取財罪，累犯，處有期徒刑陸月，如易科罰
金以新臺幣壹仟元折算壹日。
    事  實
一、張簡俊宏前因詐欺案件，經本院以98年度審簡字第571 號判
    處有期徒刑5 月確定；復因違背安全駕駛罪，經本院以98年
    度審交簡字第3144號判處有期徒刑3 月確定，上開2 罪接續
    執行，於99年2 月9 日易科罰金執行完畢，詎不知悔改，明
    知一般人取得他人金融帳戶之目的，常利用作為詐騙工具之
    用，俾於取得贓款及掩飾犯行不易遭人追查，竟仍基於幫助
    他人實施詐欺取財之不確定故意，於民國99年4 、5 月間，
    在高雄市○○路某泡沬紅茶店內，將其所申辦之合作金庫商
    業銀行大發分行（下稱合作金庫）帳號0000000000000 號帳
    戶存摺、提款卡及密碼提供予姓名年籍均不詳之詐欺集團成
    員使用。嗣該不詳詐欺集團成員共同意圖為自己不法之所有
    ，分別為下列行為：
  (一)於99年5 月5 日19時許，以電話連絡許默慈，偽作網路賣家
    及郵局人員之來電，佯稱網路購物時設定錯誤，需依指示操
    作自動櫃員機以核對帳號資料是否正常云云，致許默慈陷於
    錯誤，於99年5 月6 日21時24分、21時34分許，分別匯款
    新臺幣（下同）6,012、16,012元至前開合作金庫帳戶內。
  (二)於99年5 月7 日18時50分許，以電話聯絡陳明珠，偽稱其前
    網路購物時，誤設為分期付款，需至提款機操作取消云云，
    致陳明珠陷於錯誤，遂於99年5 月7 日19時15分依指示，匯
    款9,123元至上開合作金庫帳戶內。
  (三)於99年5 月7 日18時許，以電話向李涓任佯稱其先前購物誤
    設為分期付款，需至提款機操作取消云云，致李涓任陷於錯
    誤，遂於同日19時19分許，依指示匯款至上開合作金庫帳戶
    內。嗣許默慈、陳明珠、李涓任發覺有異，報警處理，始知
    受騙。
二、案經高雄市政府警察局林園分局移請臺灣高雄地方法院檢察
    署檢察官偵查起訴。
    理  由
一、按被告以外之人於審判外之陳述，雖不符刑事訴訟法第159
    條之1 至第159 條之4 之規定，而經當事人於審判程序同意
    作為證據，法院審酌該言詞陳述或書面陳述作成時之情況，
    認為適當者，亦得為證據。當事人、代理人或辯護人於法院
    調查證據時，知有第159 條第1 項不得為證據之情形，而未
    於言詞辯論終結前聲明異議者，視為有前項之同意，同法第
    159 條之5 第1 、2 項分別定有明文。本判決所引用之傳聞
    證據，當事人迄未於本案言詞辯論終結前聲明異議，依前開
    法條之規定，視為當事人已同意援引作為證據，且經本院審
    酌該等言詞陳述或書面陳述作成時之情況及證據取得過程等
    節，認為適當，可以作為認定事實之依據。
二、訊據被告固坦承上開合作金庫帳戶為其所申辦，惟矢口否認
    有何幫助詐欺取財犯行，辯稱：伊係向地下錢莊貸款，故將
    帳戶交付作為抵押之用，有特別向對方表示，不能將帳戶交
    由詐騙集團使用云云。
三、經查：
  (一)合作金庫帳號為0000000000000 號、戶名為張簡俊宏之帳戶
    ，為被告所申辦乙情，業經被告自承不諱，並有合作金庫
    99年6 月9 日合金發存字第0990002398號、99年6 月17日合
    金發存字第0990002505號函所附之上開合作金庫帳戶新開戶
    建檔登錄單、各類存款分戶交易明細表（見警卷第15至20
    頁）在卷可佐；另被害人許默慈、陳明珠、李涓任因受詐騙
    ，而於上揭時間各匯款或轉帳6,012 元、16,012元、9,123
    元、29 ,912 元至上開合作金庫帳戶，旋即遭提領一空乙情
    ，經證人許默慈、陳明珠、李涓任於警詢時指述綦詳（見警
    卷第5 至11頁），復有陳明珠中國信託永和分行台幣帳戶影
    本（見偵(一)卷第3 、4 頁）、許默慈渣打銀行自動櫃員機交
    易明細表（見警卷第27頁）、李涓任第一銀行自動櫃員機客
    戶交易明細表（見警卷第42頁）在卷可參，此部分之事實，
    堪以認定。
  (二)被告固辯稱因將上開合作金庫帳戶存摺、提款卡及密碼作為
    借款抵押始交付予他人云云，然被告至本院審結時，均未能
    說明係向何人借款，並提出相關借款資料供本院憑參，則被
    告上開所辯是否為真，已堪存疑。又抵押擔保借款，所提供
    之物品擔保或以信用擔保必具有相當對價，帳戶僅具有出入
    帳之功能，且帳戶所有人得隨時辦理止付，或補發存摺、變
    更印鑑、密碼，並無任何價值，且被告自陳上開合作金庫帳
    戶於交付時，並無任何存款，則該帳戶實無作為擔保之可能
    ；況被告自陳，迄今未還款，地下錢莊亦無索討此筆借款等
    語，與一般民間私下借貸放款獲利之行業，債務到期後，債
    權人必將索討之情形有違，故被告上開所辯，均與事理未合
    ，難以採信。
  (三)按金融帳戶係個人理財之工具，一般人向金融機構開設帳戶
    ，並無任何法令之限制，只須提出雙證件（含國民身分證以
    外之另一證件）及印章即可辦理開戶，此為眾所週知之事實
    ，則依一般人之社會生活經驗，苟見他人不自行申請開立帳
    戶而蒐集不特定人之帳戶使用，衡情應可知悉被蒐集之帳戶
    係被利用為與財產有關之犯罪工具。近來利用人頭帳戶詐欺
    取財之犯罪類型層出不窮，該等犯罪多數均係利用人頭帳戶
    作為出入帳戶，並經媒體廣為報導，一般智識正常之成年人
    ，對此應均有所知悉；矧被告前曾因2 次交付帳戶供他人使
    用而涉犯幫助詐欺罪，經本院98年度審簡字第571 號、95
    年度簡字第3909號判決處拘役55日、有期徒刑5 月確定，並
    已執行完畢，有相關刑事判決、聲請簡易判決處刑書及臺灣
    高等法院被告前案紀錄表1 紙在卷可佐（見本院卷第9 、10
    頁，偵卷第10至13頁），自難諉為不知。是被告雖無前揭不
    明人士使用其合作金庫帳戶資料，必持以詐騙他人之確信，
    但顯對於該不明人士明知人縱以其合作金庫帳戶實施詐欺犯
    罪，亦不違背其本意之幫助意思，堪認被告有幫助姓名、年
    籍不詳之詐騙集團成員利用其所有之合作金庫帳戶為詐欺取
    財之未必故意甚明。
四、按刑法上之幫助犯，係指以幫助之意思，對於正犯資以助力
    ，而未參與實施犯罪之行為者而言。被告單純提供帳戶存摺
    、提款卡及密碼供人使用，並非向被害人施以欺罔之詐術行
    為，且亦無證據證明被告有參與詐欺取財犯行之構成要件行
    為，衡諸前揭說明，自應僅論以幫助犯，核被告所為，係犯
    刑法第30條第1 項前段、第339 條第1 項之幫助他人犯詐欺
    取財罪。被告上述提供合作金庫帳戶存摺、提款卡及密碼之
    一個幫助行為，供予詐欺集團成員分別向被害人許默慈、陳
    明珠、李涓任詐欺取財，係一行為觸犯數罪名，為想像競合
    犯，並從重論以一幫助詐欺取財罪。又被告有如事實欄所載
    之前案科刑及執行完畢紀錄，有卷附臺灣高等法院被告前案
    紀錄表可按，其受有期徒刑之執行完畢，5 年以內故意再犯
    有期徒刑以上之罪，為累犯，應依刑法第47條第1 項之規定
    加重其刑；另被告僅為幫助犯，應依刑法第30條第2 項規定
    按正犯之刑減輕之，並依法先加後減之。爰審酌被告將帳戶
    提供詐騙集團成員使用，助長詐騙集團財產犯罪之風氣，致
    本件被害人受騙而匯款，實為當今社會層出不窮之詐財事件
    發生之根源，造成社會互信受損，且亦因被告提供其帳戶資
    料，致執法人員難以追查該詐騙集團之真實身分，且被告前
    已2 度將帳戶提供他人使用，經本院判決有罪確定後執行完
    畢，竟未能收警惕之心，仍隨意將帳戶之存摺、提款卡及密
    碼交予他人使用，迄今亦未賠償被害人損失，並參酌被告犯
    後矢口否認犯行，欠缺悔意等一切情狀，量處如主文所示之
    刑，並諭知易科罰金之折算標準，藉資懲儆。
據上論斷，應依刑事訴訟法第299 條第1 項前段，刑法第30條第
1 項前段、第2 項、第339 條第1 項、第47條第1 項、第55 條
、第41條第1 項前段、刑法施行法第1 條之1 ，判決如主文。
本案經檢察官鄭靜筠到庭執行職務。
中    華    民    國  100     年    4     月    27    日
                  刑事第十一庭  審判長法  官  李代昌
                                      法  官  林韋岑
                                      法  官  鄭  瑋
以上正本證明與原本無異。
如不服本判決，應於判決送達後10日內，向本院提出上訴狀。
中    華    民    國   100    年    4     月    28    日
                                      書記官  蔡佩珊